臺灣高等法院刑事裁定
111年度抗字第550號
抗  告  人  
即  受刑人  劉建邦



上列抗告人因聲請定其應執行刑案件，不服臺灣新北地方法院中
華民國111年3月16日裁定（111年度聲字第635號），提起抗告，
本院裁定如下：
    主  文
原裁定撤銷。
甲○○犯如附表所示各罪所處之刑，應執行有期徒刑玖年。  
    理  由
一、原裁定意旨略以：受刑人甲○○因違反毒品危害防制條例等案
    件，先後經判決確定如附表各編號所示，經聲請人以本院為
    各該案犯罪事實最後判決之法院，聲請定其應執行之刑，經
    核認屬正當，爰依刑法第51條第5款所定之外部性界限，及
    如附表編號2所示之定應執行之刑、附表編號1至3所示宣告
    刑總和之內部性界限、附表所示各罪之罪質、犯罪情節、行
    為態樣、侵害法益暨所生損害，兼衡責罰相當與刑罰經濟原
    則及受刑人之意見，整體評價其應受矯正之必要性等情狀，
    裁定其應執行有期徒刑10年等語。
二、抗告意旨略以：定應執行刑應遵守外部與內部界限，並應考
    量受刑人再社會化之復歸，方與刑事政策相符，又參照各法
    院定應執行刑案件之先例，本件受刑人所犯3件販賣毒品罪
    ，犯罪時間同一，係因檢察官告知有一條漏判，故分別審判
    ，惟本件定應執行刑之結果，對受刑人權益較不利，是請求
    撤銷原裁定，另為從輕及最有利於受刑人之裁定等語。
三、按裁判確定前犯數罪者，併合處罰之；數罪併罰，分別宣告
    其罪之刑，其宣告多數有期徒刑者，於各刑中之最長期以上
    ，各刑合併之刑期以下，定其刑期，但不得逾30年，刑法第
    50條第1項前段、第51條第5款定有明文。參其立法意旨，除
    在緩和多數有期徒刑合併執行所造成之苛酷外，更避免責任
    非難之重複，蓋有期徒刑之科處，不僅在懲罰犯罪行為，更
    重在矯治犯罪行為人、提升其規範意識，及回復社會對於法
    律規範之信賴，是應併合處罰之複數有期徒刑倘一律合併執
    行，將造成責任非難效果重複滿足、邊際效應遞減之不當效
    果，甚至有違責任原則，故採行加重單一刑主義，以期責罰
    相當，是法院就應併合處罰之數個有期徒刑宣告定其應執行
    刑時，不僅應遵守法律所定「以宣告各刑中之最長期為下限
    ，各刑合併之刑期為上限，但最長不得逾30年」之外部界限
    ，並應受法秩序理念規範之比例原則、平等原則、責罰相當
    原則、重複評價禁止原則等自由裁量權內部抽象價值要求界
    限之支配，以使輕重得宜，罰當其責，俾符合法律授與裁量
    權之目的，以區別數罪併罰與單純數罪之不同，兼顧刑罰衡
    平原則（最高法院100年度台抗字第440號裁定意旨參照）。
    具體而言，於併合處罰酌定執行刑，應視行為人所犯數罪犯
    罪類型而定，倘行為人所犯數罪屬相同犯罪類型者（如複數
    竊盜、施用或販賣毒品等），於併合處罰時，其責任非難重
    複程度較高，應酌定較低應執行刑；然行為人所犯數罪雖屬
    相同犯罪類型，但所侵犯者為具有不可替代性、不可回復性
    個人法益（如殺人、妨害性自主），於併合處罰時，其責任
    非難重複程度則較低，自可酌定較高應執行刑；另行為人所
    犯數罪非惟犯罪類型相同，且其行為態樣、手段、動機均相
    似者，於併合處罰時，其責任非難重複程度更高，應酌定更
    低應執行刑；反之，行為人所犯數罪各屬不同犯罪類型者，
    於併合處罰時，其責任非難重複程度甚低，當可酌定較高應
    執行刑。至個別犯罪犯罪情節或對於社會之影響、行為人品
    性、智識、生活狀況或前科情形等，除前述用以判斷各個犯
    罪犯罪類型、法益侵害種類、犯罪行為態樣、手段、動機是
    否相同、相似，以避免責任非難過度重複者外，乃個別犯罪
    量處刑罰時已為斟酌之因素，要非定應執行刑時應再行審酌
    者。
四、經查：
　㈠本件原裁定以受刑人甲○○所犯如附表編號1至3所示之3罪，均
    經判刑確定在案，有各該判決書、本院被告前案紀錄表存卷
    足參，合於裁判確定前所犯合併定應執行刑要件；其中如附
    表編號2所示之各宣告刑，業經該判決合併定應執行有期徒
    刑7年10月；又附表編號1所示為得易科罰金之罪，附表編號
    2、3所示為不得易科罰金之罪，均已依刑法第50條第1項但
    書、第2項規定，由受刑人以定刑聲請切結書（含受刑人對
    於定刑之意見）請求檢察官聲請定應執行刑，經核與上開規
    定相符，從而認檢察官本件聲請正當，於其所犯如原裁定附
    表所示各宣告刑中之最長期即有期徒刑7年6月以上，各宣告
    刑合併之刑期上限即有期徒刑19年以下，並衡諸不牴觸不利
    益變更禁止原則為有期徒刑11年10月以下，再斟酌受刑人所
    犯各罪均係毒品案件之類型，暨其犯罪時間、態樣、侵害法
    益、參與過程之責任非難程度及其犯罪之人格特質等一切情
    狀，酌定其應執行之刑為有期徒刑10年。經核原裁定之前述
    論斷、說明，已就附表編號1至3所示各罪之執行刑減輕刑期
    1年10月，固非無見。
　㈡惟審酌受刑人附表編號1至3所示之罪，均係犯毒品危害防制
    條例案件，且自犯罪時間以觀，附表編號1所示(施用第二級
    毒品之罪)係受刑人於107年1月30日所犯；附表編號2所示之
    共同販賣第一級毒品罪(共2罪)，係受刑人與同案共犯林志
    宗分別於106年12月12日及107年1月30日所犯，犯罪時間接
    近，就附表編號2之共同販賣第一級毒品部分，本院前以108
    年度上訴字第789號各判處有期徒刑7年6月，合併定應執行
    有期徒刑7年10月；又附表編號3所示共同販賣第一級毒品之
    未遂罪部分，經判處有期徒刑3年9月確定，亦係受刑人與同
    案共犯林志宗於107年1月30日所為(同於附表編號2所示其中
    一次之日期)，是本件定應執行刑時，就上開於同日犯罪之
    毒品案件(計3罪)，即應注意其各犯罪行為之態樣、手段、
    動機相類、法益侵害類型相似、犯罪時間接近，合併刑罰之
    責任非難重複性較高等情形，而給予相對較高之折抵優惠，
    以符責罰相當原則；再者，自定刑之內部性界限以觀，本院
    108年度上訴字第789號判決，就附表編號2所示之2罪(各次
    均判處有期徒刑7年6月)定其應執行有期徒刑7年10月，應係
    考量該罪責之非難重複性較高，及定刑應審酌之各事項，以
    及恤刑之本旨為裁處。綜上各情，本件就附表編號3所示之
    罪，同有上揭犯罪時間接近、侵害法益類型相似、責罰非難
    重複性高之情況，是本院認仍有依循本院108年度上訴字第7
    89號判決之意旨為裁量之必要，以避免責任非難過度重複，
    並利於受刑人盡早回歸正常社會。是原審容未充分審酌受刑
    人所犯各罪間之關聯性、非難重複之程度及對受刑人施以矯
    正之必要性等因素，而量定應執行刑有期徒刑10年，仍嫌稍
    重，難認允妥。抗告意旨指摘原裁定未恰，為有理由，應由
    本院將原裁定撤銷。
　㈢原審既已就附表各編號所示之刑之執行刑為實體審酌，則本
    院自為裁定並未損及受刑人之審級利益，依刑事訴訟法第41
    3條後段規定得自為裁定。再者，本院111年4月22日函詢受
    刑人表示意見，經受刑人回覆略以:受刑人乃家中獨子，因
    毒品迫害誤入歧途，致家中老小無故受牽連，請求從輕量刑
    ，以盡孝道與家庭責任等語，且受刑人業已就附表編號1得
    易科罰金之案件，與附表2、3之不得易科罰金之案件，請求
    檢察官就附表編號1至3所示之罪合併聲請定應執行刑，此有
    「陳述意見狀」、「定刑聲請切結書」附卷可參（見本院卷
    第35頁、執聲字第469號卷第5頁），自合於數罪併罰之要件
    ，是檢察官本件聲請，於法並無不合，應予准許。
　㈣爰審酌附表編號1至3所示各罪之宣告刑總和上限、各刑中最
    長期，以及前述曾經定應執行刑之內部性界限，兼衡本件受
    刑人所犯附表編號1乃施用第二級毒品、附表編號2、3均為
    共同販賣第一級毒品之罪，其侵害法益屬性相近、行為態樣
    、手段、動機、犯罪次數、時間間隔接近等一切情狀，及合
    併刑罰之責任非難效果與重複程度較高，以及刑罰效應隨時
    間遞減之情形為整體評價，並就附表所示各罪所處之刑，定
    應執行刑如主文第2項所示。又受刑人所犯如附表編號1之罪
    ，原雖得易科罰金，惟因與不得易科罰金之附表編號2、3之
    罪併合處罰結果而不得易科罰金時，即無庸為易科罰金之記
    載；另因本件受刑人所犯附表編號1之刑雖已執行完畢，有
    本院被告前案紀錄表附卷可稽，惟附表編號1之罪與附表編
    號2、3之罪既合於數罪併罰之要件，仍應就附表編號1至3之
    罪所處之刑，合併定應執行刑，僅生檢察官於指揮執行時，
    扣除其前已執行之有期徒刑部分，併予敘明。
據上論斷，應依刑事訴訟法第413條、第477條第1項，刑法第50
條第1項但書、第2項、第53條、第51條第5款，裁定如主文。
中　　華　　民　　國　　111 　年　　4 　　月　　 29 　日
                  刑事第二十庭  審判長法　官  王復生
　　　　　　　　　　　　　　　　　　　法　官  張紹省
　　　　　　　　　　　　　　　　　　　法　官  蕭世昌
以上正本證明與原本無異。
如不服本裁定，應於收受送達後5日內向本院提出抗告狀。
                                      書記官　吳建甫
中　　華　　民　　國　　111 　年　　4 　　月　　29　　日

附表：受刑人甲○○定應執行刑案件一覽表     編號  1 2 3 罪名  毒品危害防制條例 毒品危害防制條例（共2罪） 毒品危害防制條例 宣告刑  有期徒刑3月 1.有期徒刑7年6月 2.有期徒刑7年6月 有期徒刑3年9月 犯罪日期  107.1.30 1.107.1.3 2.106.12.12 107.1.30 偵查(自訴)機關 年度案號  新北地檢107年度 毒偵字第4277號 新北地檢107年度 偵字第4799號 新北地檢109年度 偵字第32381號 最　後事實審 法院 新北地院 臺灣高院 新北地院  案號 107年度簡字 第8002號 108年度上訴字 第789號 110年度訴字 第75號  判決日期 107.11.28 108.7.16 110.8.19 確定 判決 法院 新北地院 最高法院 新北地院  案號 107年度簡字 第8002號 108年度台上字 第3491號 110年度訴字 第75號  判　　決 確定日期 108.1.2 108.10.16 110.12.29 是否為得易科 罰金之案件  是 否 否 備註  新北地檢108年度執字第3209號 （已執行完畢） 1.新北地檢108年度執字第15389號 2.經臺灣高院108年度上訴字第789號判決定應執行有期徒刑7年10月 新北地檢111年度執字第1134號